臺灣士林地方法院民事裁定　　　　一○○年度司字第二十四號
聲　請　人　杜泰酉
相　對　人　得福國際科技股份有限公司
法定代理人　周靖烈
訴訟代理人　趙培宏律師
　　　　　　邱任晟律師
上列聲請人聲請選派檢查人事件，本院裁定如下：
    主  文
選派梁鴻光會計師為相對人公司自民國九十七年九月二十二日起
迄今業務帳目及財產情形之檢查人。
聲請人其餘聲請駁回。
聲請程序費用新臺幣柒佰元由相對人負擔，餘由聲請人負擔。
    理  由
一、按繼續一年以上，持有已發行股份總數百分之三以上之股東
    ，得聲請法院選派檢查人，檢查公司業務帳目及財產情形，
    公司法第二百四十五條第一項定有明文。
二、本件聲請意旨略以：聲請人投資相對人新臺幣（下同）三百
    四十萬元，並取得股份三十四萬股二年餘，約占相對人已發
    行股份總數三百零八萬五千股之百分之十一，係繼續一年以
    上持有已發行股份總數百分之三以上之股東。聲請人投資相
    對人成為股東後，相對人均未依法編製詳細營業報告書、財
    務報表或盈餘分派、虧損撥補之議案，送請股東大會承認，
    僅簡略提出股東權益變動表供聲請人參考。聲請人因發現相
    對人有可疑財務進出，乃於民國九十九年十二月十六日以存
    證信函通知相對人於同年月三十日前備妥相關業務之公司財
    務報表，聲請人將偕同會計師前往查帳，然相對人法定代理
    人僅提出數紙簡略報表敷衍，既無清楚完整之財務資料，亦
    拒絕讓聲請人檢查相對人業務帳目及財產情形。為此，依公
    司法第二百四十五條第一項之規定，聲請法院選派檢查人，
    檢查相對人自九十六年一月一日起迄今業務帳目及財產情形
    ，俾維權益等語。
三、本院依非訟事件法第一百七十二條第二項規定，於裁定選派
    檢查人前訊問相對人，相對人陳述意見略以：聲請人在電池
    相關產業具有相當專業，於九十七年九月投資相對人並擔任
    董事，實際負責業務，其對相對人之業務及財產狀況均知之
    甚詳，且對會計師查核簽證之財務報告亦無異議，其欲藉由
    聲請事件擾亂相對人之營運，殊屬不當。又聲請人曾寄存證
    信函予相對人，相對人亦委任律師提供經會計師查核簽證之
    九十七、九十八年度財務報表，至九十九年度會計師查核報
    告尚未完成，聲請人將在會計師查核簽證後，於股東常會中
    提報股東會。另縱認聲請人之聲請有理由，亦應限於檢查聲
    請人成為相對人股東後之業務及財務狀況，且因此所生之費
    用亦應由聲請人負擔等語。
四、經查：
  (一)聲請人主張其為相對人股東，持有相對人已發行股份總數三
    百零八萬五千股中之三十四萬股，係繼續一年以上持有相對
    人已發行股份總數百分之三以上之股東，業據聲請人提出與
    所述相符之相對人之公司變更登記表、股東名冊為證，並為
    相對人所不爭執，是聲請人經核合於公司法第二百四十五條
    第一項所定聲請要件。
  (二)相對人雖以：聲請人擔任相對人董事，實際負責業務，相對
    人亦曾提供經會計師查核簽證之財務報表供聲請人閱覽，聲
    請人對相對人之業務及財產狀況應知之甚稔，且對會計師查
    核簽證之財務報告又無異議，其欲藉由聲請事件擾亂相對人
    之營運，自有不當等語置辯。惟按公司法第二百四十五條第
    一項所定聲請選派檢查人之規定，除具備繼續一年以上持有
    已發行股份總數百分之三之股東之要件外，別無其他資格之
    限制（最高法院八十六年臺抗字第一Ο八號裁定意旨、臺灣
    高等法院暨所屬法院九十五年法律座談會民事類提案第九號
    研討結果參照）。又公司法關於檢查人之選任，除公司法第
    二百四十五條第一項規定外，尚包括股東會選任之情形（公
    司法第一百八十四條第二項、第一百七十三條第三項參照）
    ，大股東自得以股東會多數決之方式決議選派檢查人，是所
    謂大股東或當選董事之股東即無選派檢查人之必要，立論未
    必成立。況聲請人之聲請係出於股東共益權之行使，並未於
    短期間內重複、多次為之，亦難認有何濫用之情事。再者，
    公司董事所屬董事會依公司法第二百二十八條第一項規定，
    於會計年度終了時固有編造營業報告書、財務報表、盈餘分
    派或虧損撥補之議案之義務，惟董事會之決議依公司法第二
    百零六條第一項規定，只須有過半數董事出席，及出席董事
    過半數之同意即可，非必全體董事均參與並同意始得作成決
    議，是公司董事是否均已了解並掌控公司帳務及財產狀況，
    並非無疑。另相對人縱曾交付聲請人閱覽經會計師查核簽證
    之財務報表，然此尚不足以推論該財務報表係經董事會造具
    後交付監察人查核，並經股東常會承認，相對人對該財務報
    表皆無異議。從而，相對人以前揭情詞，請求駁回本件聲請
    ，尚非可採。至聲請人自九十七年九月二十二日起方取得相
    對人股東及董事資格，有相對人之公司變更登記表在卷可稽
    ，其聲請選派檢查人檢查相對人公司於是日前之業務帳目及
    財產情形部分，並未就其必要性予以釋明，是聲請人逾此部
    分之聲請，為無理由，應予駁回。惟若檢查人於檢查相對人
    上開期間業務帳目及財產情形後，如認聲請人取得相對人股
    東及董事資格前之業務帳目及財產情形，亦有一併檢查之必
    要，聲請人自得敘明期間另為聲請，附此敘明。
五、本院依職權函請臺北市會計師公會推薦適當之會計師供本院
    遴選為檢查人，該會推薦梁鴻光會計師（全友會計師事務所
    執業會計師，事務所設臺北市○○區○○路二段一二七號四
    樓）為相對人之檢查人。本院審酌其為東海大學經濟系畢業
    ，執業年資已有二十餘年，歷任勤業會計師事務所、建智會
    計師事務所會計師，現為全友會計師事務所執業會計師，有
    臺北市會計師公會一ΟΟ年二月一日北市會字第一ΟΟΟΟ
    三八號函附具之學經歷表在卷可參，且經徵詢當事人對梁鴻
    光會計師之學經歷及中立性之意見，當事人均表示無意見。
    足認梁鴻光會計師學經歷完整，對於公司業務、帳目及盈虧
    情況，應能本於專業知識予以檢查，當亦能適時維護、保障
    聲請人、其他股東及相對人之權益，堪認確屬適當。爰依公
    司法第二百四十五條第一項之規定，選派梁鴻光會計師為檢
    查人，以檢查相對人之公司業務之帳目及財產情形。又相對
    人應依檢查人之要求提出相關帳簿、表冊供檢查。至檢查人
    之報酬，則依非訟事件法第一百七十四條前段規定，應由相
    對人負擔，併此指明。
六、依非訟事件法第一百七十二條第一項、第二十一條第二項、
    第二十四條第一項，民事訴訟法第七十九條，裁定如主文。
中    華    民    國   100    年    2     月    17    日
                          臺灣士林地方法院民事第三庭
                              法      官  孫萍萍
以上正本證明與原本無異。
如對本裁定抗告，應於裁定送達後十日內向本院提出抗告狀，並
繳納抗告費新臺幣壹仟元。
中    華    民    國   100    年    2     月    17    日
                              書  記  官  周玉惠